【裁判字號】    90,停,67
【裁判日期】    901109
【裁判案由】    聲請停止執行
【裁判全文】
臺北高等行政法院裁定                                  九十年度停字第六七號
    聲  請  人  德商．德國Alcatel股份有限公司（Alcatel SEL AG）
    代  表  人  Klaus H.
                Michael.
    台  灣地區
    代  表  人  甲○○○○○○.
    代  理  人  林麗珍律師
                陳麗雯律師
    相  對  人  經濟部
    代  表  人  林信義部長）.
    相  對  人  台灣鐵路管理局
    代  表  人  黃德治（局長）住同右
    共同代理人  乙○○律師
右當事人間因政府採購法事件，聲請人提起行政訴訟，並聲請停止原處分之執行，本
院裁定如左：
    主  文
聲請駁回。
聲請程序費用由聲請人負擔。
    理  由
一、按「行政訴訟繫屬中，行政法院認為原處分或決定之執行，將發生難於回復之損
    害，且有急迫情事者，得依職權或依聲請裁定停止執行。但於公益有重大影響，
    或原告之訴在法律上顯無理由者，不得為之。」行政訴訟法第一百十六條第二項
    規定甚明。
二、聲請人聲請意旨略謂：招標機關（即相對人經濟部）辦理「ＴＳＢ─九七三二─
    五二○（四）交通部台灣鐵路管理局委購計軸系統採購案」，聲請人於民國（下
    同）八十八年七月第九次公開招標時，以最低標當場得標。案經招標機關向德國
    鐵路管理局（以下稱EBA）查證，確認聲請人所提投標文件符合招標規範之要求
    ，而於八十九年六月確認聲請人八十八年七月之決標資格，並要求聲請人依約繳
    交差額保證金與履約保證金，聲請人亦依所請繳交在案。嗣後，同標之其他未得
    標廠商（即登陽企業股份有限公司，以下稱登陽公司）向招標機關提起異議，不
    實指控聲請人投標文件未符合招標規範之規定，隨經招標機關駁回。登陽公司不
    服招標機關之決定，復於八十九年七月向公共工程委員會（以下稱工程會）提起
    申訴，其間，EBA已數次具文向招標機關（已轉呈工程會）表明聲請人就投標系
    統所提呈之認證文件係符合德國法令，而EBA無權就使用於台灣之鐵路計軸系統
    核發使用合格證明。詎料，工程會仍於九十年四月十一日作出審議判斷，認為聲
    請人未提出EBA就投標系統核發之使用合格證明文件係不符合招標規範第五．一
    條之規定，並論斷招標機關將系爭採購案決標予聲請人，係違反政府採購法第五
    十條第一項之第二款。按工程會之決定已超出原技術規範之要求，不但事實上不
    能，並有不當變更原招標規範、非法限制公平競爭、及損害聲請人信賴利益等違
    法情事，聲請人已於九十年六月六日向本院提起行政訴訟（九十年訴字第四二七
    ０號），請求撤銷工程會審議判斷，目前本案尚在審理中。招標單位未審究實情
    ，逕依工程會違法失當之審議判斷，於九十年八月廿一日發函聲請人，撤銷聲請
    人八十八年七月五日之決標資格，損害聲請人權益至鉅，聲請人已依政府採購法
    第七十五條規定，於九十年八月廿七日向招標機關聲明異議，請求恢復聲請人之
    決標資格。而工程會之審議判斷違法，必將被鈞院撤銷。惟行政訴訟程序費時，
    倘於本院判決撤銷前，招標機關已依政府採購法第五十條第二項及其施行細則第
    五十八條規定，另決標予次低標廠商，或重新招標而決標予其他廠商，將對聲請
    人發生難以回復之損害，有立即停止其後續作業之必要性與急迫性。爰依行政訴
    訟法第一百十六條第二項之規定，請求裁定停止相對人等依工程會之九十年四月
    十一日訴八九一三七號申訴審議判斷書，執行有關ＴＳＢ─九七三二─五二○（
    四）交通部台灣鐵路管理局委購計軸系統採購案，包括但不限於停止與其他投標
    廠商洽議採購及停止重新辦理招標等行為，以保權益云云。
三、相對人則以：相對人所屬經濟部第二辦公室辦理相對人交通部台灣鐵路管理局（
    簡稱台鐵）委購計軸系統採購案，其中認定聲請人之規格標合格並予以決標已違
    反政府採購法第五十條第一項第二款規定，業經公共工程會採購申訴審議判斷書
    審議判斷在案，有審議判斷書可稽，從而，相對人經濟部依政府採購法第八十五
    條第一項規定，於九十年八月二十二日以經（九０）二辦字第０九０二０三一二
    三九０號函通知聲請人撤銷其決標資格，乃依法執行該審議判斷，於法並無不合
    。又自九十年四月十一日工程會審議判斷書作成後迄至同年八月二十二日通知撤
    銷決標為止，相對人經濟部應台鐵之請，多次與聲請人協商是否願意負責賠償申
    訴廠商依政府採購法第八十五條第三項請求償付之費用，以避免撤銷決標，聲請
    人均藉詞要求風險評估，俟有具體結論再行回覆，台鐵迫於預算執行壓力，乃建
    請經濟部撤銷決標，其咎在於聲請人，茲其於撤銷決標後猶提起行政訴訟，並聲
    請停止相對人與其他廠商之洽議採購或重新辦理招標等行為，其意係在拖延本件
    招標程序。本件計軸系統採購案係針對台鐵之平交道防護設備改善工程計劃，該
    計軸器系統關係行車安全甚鉅，若因裁定停止執行，將影響本計劃執行及影響行
    車安全，於國家社會公益而言，難謂無重大影響，請駁回聲請人之聲請，以保障
    相對人依法行政之權益等語。
四、經查：本件「ＴＳＢ─九七三二─五二○（四）交通部台灣鐵路管理局委購計軸
    系統採購案」，招標機關相對人經濟部自八十六年八月至八十八年五月前後共進
    行公開招標九次，聲請人於八十八年七月第九次公開招標時，以最低標當場得標
    。嗣後，同標之其他未得標廠商登陽公司向招標機關提起異議，指稱聲請人投標
    文件未符合招標規範之規定，惟經招標機關駁回。登陽公司不服招標機關之決定
    ，向工程會提起申訴，經工程會於九十年四月十一日審議判斷，認為聲請人未提
    出德國鐵路管理局就投標系統核發之使用合格證明文件，不符招標規範第五．一
    條：「故障仍安全的設計技術及製造程序應經各該國有關單位認證，未附此認證
    的證明文件的標單將不被考慮。」之規定，而判斷招標機關認定聲請人規格標合
    格並決標予聲請人，違反政府採購法第五十條第一項第二款規定。本件計軸系統
    採購案係針對台灣鐵路管理局之平交道防護設備改善工程計劃而採購，該計軸系
    統為安全等級最高之裝備，其作用為偵測軌道上有無車輛，並將該偵測後之結果
    以號誌顯示之，司機員及自動安全防護系統則依此信號為操控列車之憑藉，因此
    ，若偵測錯誤，即軌道上有車輛，號誌卻依然顯示進行，極可能發生撞車之重大
    事故，足見其為非常重要之第一線行車安全偵測裝備，是基於維護大眾行車安全
    之考量，自應儘早完成採購安裝作業，如遽予停止本件之執行，等候本案訴訟裁
    判確定，勢將延宕大眾行車安全目的之達成，於公益顯有重大不利之影響；尤以
    相對人台鐵自工程會審議判斷書作成後，為免撤銷聲請人之決標資格，多次建請
    相對人經濟部與聲請人協商，亦已兼顧公益及聲請人權益，儘其所能避免撤銷決
    標，惟聲請人均藉詞要求風險評估，俟有具體結論再行回覆，台鐵迫於預算執行
    壓力，方建請經濟部撤銷決標。聲請人前既無法與相對人達成協商，現再聲請停
    止相對人與其他廠商之洽議採購或重新辦理招標等行為，其意在拖延本件招標程
    序甚明，基於公益之考量，揆之首揭規定，本件聲請停止執行非有理由，應予駁
    回。
五、爰依行政訴訟法第一百零四條、民事訴訟法第九十五條、第七十八條，裁定如主
    文。
中    華    民    國      九十      年    十一        月      九        日
                 臺 北 高 等 行 政 法 院   第 五 庭
                                審 判 長 法  官  姜素娥
                                         法  官  帥嘉寶
                                         法  官  林文舟
右為正本係照原本作成。
如不服本裁定，應於送達後十日內向本院提出抗告狀（須按他造人數附繕本）。
中    華    民    國      九十      年    十一        月      十二      日
                                         書記官  林孟宗


司法院資訊處製作；財團法人民間司法改革基金會備份。
